【裁判字號】    88,上易,1927
【裁判日期】    890106
【裁判案由】    竊盜
【裁判全文】
臺灣高等法院臺中分院刑事判決                  八十八年度上易字第一九二七號
    上  訴  人
    即  被  告  丁○○
    輔  佐  人  丙○○
                戊○○
    選任辯護人  賴青鵬
右上訴人因竊盜案件，不服臺灣苖栗地方法院八十八年度易字第二九六號，中華民國
八十八年六月十日第一審判決（起訴案號：臺灣苖栗地方法院檢察署八十八年度偵字
第二五五六號），提起上訴，本院判決如左：
      主  文
原判決撤銷。
丁○○攜帶兇器竊盜，處有期徒刑陸月，緩刑伍年。扣案之硬鐵絲（長約拾公分兩
端呈尖銳狀，且經彎成Ｌ型）一支沒收。
      事  實
一、丁○○為一類分裂型人格障礙症之患者，長期以來其孤僻離群的個性，怪異不尋
    常的思考內容，導致在社會及工作上適應不良，於民國（以下同）八十六年間起
    開始出現聽幻覺之精神病癥象，而為精神耗弱之人。而於八十八年五月十二日上
    午十一時五十分許，進入位於苗栗縣大湖鄉大寮村十七鄰竹高屋六十七號之「三
    王宮」廟，因見「三王宮」二樓廟內放置有香油錢箱，且又四處無人，認有機可
    乘，竟萌為自己不法所有之意圖，乃持其隨身所攜帶屬其所有客觀上足以對人之
    生命、身體造成危險性之兇器硬鐵絲（長約三十公分兩端呈尖銳狀，且經彎成Ｌ
    型）一支，復於硬鐵絲上纏繞口香糖，欲伸入香油錢箱內沾黏箱內之香油錢，詎
    因硬鐵絲長度不足，丁○○則另拿取廟內長度較長之香，並於其上纏繞口香糖伸
    入香油錢箱內，以香上口香糖沾黏再以硬鐵絲勾起之方式，共計竊得香油錢箱內
    之現金新臺幣（下同）三百元（均為面額一百元鈔計三張），嗣經廟內居士乙○
    ○發覺報警當場查獲，並扣得供行竊所用之硬鐵絲一支及香一支。
二、案經苗栗縣警察局大湖分局報請臺灣苗栗地方法院檢察署檢察官偵查起訴。
      理  由
一、訊據上訴人即被告（以下稱被告）丁○○對於右揭事實，坦承不諱，核與證人即
    現場目擊者乙○○於警局初訊及原審審理時到庭所結證之失竊情節相符，復有贓
    物認領保管單一紙在卷及硬鐵絲（長約三十公分兩端呈尖銳狀，且經彎成Ｌ型）
    與香各一支扣案可資佐證，足認被告自白之部分與事實相符。被告之自白與事實
    相符，應可採信。另被告用以行竊之硬鐵絲（長約三十公分兩端呈尖銳狀，且經
    彎成Ｌ型）一支，在客觀上已足以對他人之生命、身體（如頸部、眼睛等）構成
    威脅，而具有危險性，自屬兇器無誤。又被告雖辯稱：伊於本件犯罪時沒有竊盜
    之犯意，然查以被告本件犯罪之情節，尚難認被告於行為時對於所為無違法之認
    識，所辯與經驗法則不合，要難採信。本件事證明確，被告犯行洵堪認定。
二、核被告丁○○所為，係犯刑法第三百二十一條第一項第三款之攜帶兇器竊盜罪，
    公訴意旨認應依同法第三百二十條第一項之普通竊盜罪處斷，尚有未洽，惟起訴
    之社會基本事實相同，爰依法變更起訴法條。又查被告丁○○為一類分裂型人格
    障礙症之患者，長期以來其孤僻離群的個性，怪異不尋常的思考內容，導致在社
    會及工作上適應不良，於八十六年間起開始出現聽幻覺之精神病癥象，而為精神
    耗弱之人，已經本院囑託行政院國軍退除役官兵輔導委員會臺北榮民總醫院鑑定
    確實，有該院八十八年十二月十日（八八）北總精字第三一二五四號函檢附之丁
    ○○精神狀況鑑定書一份在卷可憑，應認被告丁○○於本件案發時之精神狀態係
    屬精神耗弱，而依法予以減輕其刑。
三、原審對被告予以論罪科刑，固非無見，然被告犯罪時有精神耗弱之情形，原審未
    予注意，而未依法論之，所為認事用法自有未洽。被告上訴意旨，以其無犯罪之
    犯意，而指摘原判決不當，雖難認為有理由，然原判決既有上開可議，已屬無可
    維持，應由本院將原判決撤銷另為改判。爰審酌被告之素行、犯罪之動機與目的
    ，僅為貪圖一時小利及犯罪之方法、所竊得財物之價值、所生危害及犯罪後之態
    度等一切情狀，量處如主文第二項所示之刑。末查被告丁○○雖前曾犯偽造文書
    案，經臺灣桃園地方法院於八十一年三月二十四日判處有期徒刑八月緩刑四年，
    於同年七月二十一日確定，又於八十四年六月十九日，再因竊盜案件，經臺灣桃
    園地方法院判處罰金一千元確定，並於八十四年八月十五日罰金繳清執行完畢，
    有本院被告全國前案紀錄表在卷可證，又被告上開經判處有期徒刑八月，緩刑四
    年部分，因於緩刑期間未受有期徒刑以上刑之宣告，應於緩刑期滿時其刑之宣告
    失其效力，故，本件應認被告未曾受有期徒刑以上刑之宣告，以本件被告所犯情
    節尚輕，且被告犯有上開精神病，係於精神耗弱之情形下所犯，本院認被告經此
    偵審教訓，應知警惕諒無再犯之虞，所宣告之刑，以暫不執行為適當，併諭知緩
    刑五年，以勵自新。至扣案之硬鐵絲（長約三十公分兩端呈尖銳狀，且經彎成Ｌ
    型）一支，係被告所有，業經被告陳明在卷，且係供犯罪所用之物，爰依刑法第
    三十八條第一項第二款規定，宣告沒收。另扣案之香一支，因非被告所有，又非
    屬違禁物，與沒收之要件不合，爰不予宣告沒收，附此敘明。
據上論結，應依刑事訴訟法第三百六十九條第一項前段、第三百六十四條、第二百九
十九條第一項前段、第三百條，刑法第三百二十一條第一項第三款、第十九條第二項
、第七十四條第一款、第三十八條第一項第二款，判決如主文。
本案經檢察官甲○○到庭執行職務。
中      華      民      國    八十九      年      一      月    六      日
                                  臺灣高等法院臺中分院刑事第六庭
                                        審判長法  官  古  金  男
                                              法  官  張  祺  祥
                                  法  官  沈  應  南
右正本證明與原本無異。
不得上訴。
                                              書記官  劉  智  文
中      華      民      國    八十九      年      一      月    七      日
附錄本判決論罪之法條：
刑法第三百二十一條第一項第三款：
犯竊盜罪而有左列情形之一者，處六月以上五年以下有期徒刑：
三、攜帶兇器而犯之者。
                                                                        Ａ


司法院資訊處製作；財團法人民間司法改革基金會備份。
